臺灣高等法院臺南分院刑事裁定
111年度聲字第562號
聲  請  人  
即  受刑人  王昭明
上列聲請人即受刑人聲請更定應執行刑案件，本院裁定如下：
    主  文
聲請駁回。
    理  由
一、聲請意旨略以：㈠依刑法第50條、53條之規定聲請，98年度
    上訴字第513號、97年度上訴字第759號、97年度訴字第363
    號、97年度上訴字第993號、97年度訴字第1753號、97年度
    重訴字第3號等，98年度上訴字第976號、97年度訴字第184
    號合併更定應執行刑。㈡本案聲請人王昭明現因案在監執行
    ，共計應先後執行有期徒刑31年9月，併科罰金新台幣（下
    同）18萬元整。分別是⒈臺灣臺南地方法院（下稱臺南地院
    ）98年度聲減字第66號(下稱第一群組定刑)應執行有期徒刑
    5年11月併科罰金15萬5仟元；⒉臺灣高等法院臺南分院（下
    稱本院）101年抗字第202號(下稱第二群組定刑)應執行有期
    徒刑18年，罰金9萬元；⒊臺南地院102年度聲字第485號(下
    稱第三群組定刑)應執行有期徒刑7年10月；及⒋本院101年聲
    字第478號(下稱第四群組定刑，定罰金刑)應執行罰金18萬
    元。其中受刑人第一群組定刑中不得易科之刑，與第二群組
    定刑原可合併再定刑，但因第一群組定刑中之贓物罪因符合
    中華民國96年罪犯減刑條例，故該罪雖已執行完畢，仍與本
    院98年度上訴字第513號受刑人違反槍砲彈藥刀械管制條例
    之二罪合併定刑，致無從與第二群組定刑合併執行。聲請人
    因地檢署的行政措施，如數罪併罰均由地檢署向法院聲請合
    併定刑，此舉雖便民，但對於聲請人卻產生不利之情形，且
    聲請人並未向地檢署聲請合併定刑，地檢署卻將贓物罪併入
    聲請定刑，受有不利益之裁定。聲請人為自我救濟之不利益
    確定裁定，使其得合併定刑，故擬聲請、申請狀撤銷原裁定
    重新更定應執行刑。㈢受刑人所涉贓物罪，經臺南地院95年6
    月27日以95年簡字第870號判處有期徒刑3月，同年7月21日
    判決確定，受刑人則於同年9月14日繳納易科罰金執行完畢
    此有受刑人刑案查註記錄表可查。故對受刑人贓物罪之刑罰
    權已消滅，已無再與受刑人事後所犯之本院98年上訴字第51
    3號違反槍砲彈藥刀械管制條例一案中之二罪合併定刑之實
    益，且有一罪二罰之疑慮。(受刑人是在97年11月入監執行
    ，贓物罪是於95年9月14日繳納易科罰金執行完畢)。然臺灣
    臺南地方檢察署檢察官卻於98年8月20日以98年聲簡字第66
    號又將該已執行完畢之罪刑重複定刑，致受刑人有受一事二
    罰之違誤，此有最高法院105年度台非字第78號判決可資依
    循。㈣受刑人所涉之贓物罪在入監執行前已繳納罰金執行完
    畢，刑罰權已應消滅，執行中也應在無此贓物罪名與刑罰，
    現又與入監後判決確定上訴字第513號違反槍砲刀械管制條
    例合併執行為5年11月(未合併前違反槍砲刀械管制條例應執
    行5年10月)，又多出一個月，實屬不合理，合併定執行刑，
    應是對受刑人有利之裁定，此裁定也已有違反對受刑人有利
    之裁定。原則為其一，其二此裁定讓受刑人無法再與第二群
    組定刑合併更定應執行刑，致受刑人有三個定應執行刑，刑
    期累加為31年9月，損害受刑人有利之權益甚大。受刑人入
    監服刑時為21歲，現累加刑其為31年9月，至少要服刑20多
    年，刑期漫漫，身心俱疲，懇請鈞院能撤銷原裁定，准予受
    刑人聲請前述說明㈠之案件合併，重新更定對受刑人有利主
    張之裁定，更定應執行刑，故聲請撤銷原裁定重新合併更定
    應執行刑等語。
二、按數罪併罰，有二裁判以上者，依第51條之規定，定其應執
    行之刑，刑法第53條定有明文。次按依刑法第53條應依刑法
    第51條第5款至第7款之規定，定其應執行之刑者，由該案犯
    罪事實最後判決之法院之檢察官，聲請該法院裁定之。前項
    定其應執行之刑者，受刑人或其法定代理人、配偶，亦得請
    求前項檢察官聲請之，刑事訴訟法第477條第1項、第2項亦
    分別定有明文。是依上開規定可知，有權向法院聲請定應執
    行刑者，乃係犯罪事實最後判決之法院之檢察官，受刑人尚
    無逕向法院聲請定執行刑之權限；而倘受刑人認其所犯數罪
    符合合併定應執行刑之要件，則僅得依刑事訴訟法第477條
    第2項規定，請求檢察官向該管法院提出聲請，其本身尚非
    有聲請權之人。
三、茲本件聲請人固就其所犯如聲請狀所載上開第一至四群組之
    案件分別經法院定刑，而認第一群組不得易科罰金之罪仍可
    與第二群組合併定刑，顯係認符合數罪併罰之規定，向本院
    聲請定其應執行之刑。然揆諸上開說明，有權向法院聲請定
    應執行刑者，乃係犯罪事實最後判決之法院之檢察官，受刑
    人尚無逕向法院聲請定執行刑之權限。另受刑人就其所犯數
    罪，如認符合數罪併罰之規定，則僅得依刑事訴訟法第477
    條第2項規定，請求檢察官向該管法院提出聲請，受刑人本
    身尚非有聲請權之人。從而，本件聲請人逕向本院聲請再重
    新定其應執行刑，於法即有未合，應予駁回。至聲請人所執
    其所犯贓物罪業已執畢不應再與之後所犯槍砲案件合在一起
    定刑、有一罪二罰之疑慮云云（聲請意旨㈢、㈣），然按所謂
    「裁判確定前」，應以聲請定執行刑之各罪中最先裁判確定
    案件之確定時為準；換言之，必須其他各罪之犯罪行為時，
    均在最先一罪判決確定前始符合數罪併罰之條件，只要所犯
    各罪均符合最先一罪裁判確定前所犯，即應由執行檢察官聲
    請犯罪事實最後判決之法院定其各罪之應執行刑，縱令所犯
    數罪中有一罪刑已經執行完畢，仍應就其所犯各罪宣告刑更
    定應執行刑；至已執行部分，自不能重複執行，應由檢察官
    於指揮執行時扣除之，此與定應執行刑之裁定無涉（最高法
    院81年度台抗字第464 號、86年度台抗字第472 號裁定意旨
    參照）。則聲請人所犯贓物罪（臺南地院95年簡字第870號
    判決）部分，雖已執行完畢，屬之後所犯槍砲案件（本院98
    年度上訴字第513號判決）裁判確定前所犯，檢察官仍聲請
    定應執行刑，再於執行應執行刑時扣除已先執行之部分，不
    得重複執行，並非一罪二罰，對於聲請人亦無不利，其此部
    分之質疑，亦無理由，附此敘明。
四、據上論斷，依刑事訴訟法第220條，裁定如主文。
中　　華　　民　　國　　111 　年　　7 　　月　　15　　日
                  刑事第二庭    審判長法  官  陳珍如
                                      法  官  包梅真
                                      法  官  黃裕堯
以上正本證明與原本無異。
如不服本裁定，應於收受本裁定後五日內向本院提出抗告狀。
　　　　　　　　　　　　　　　　　　　書記官  蔡孟芬
中　　華　　民　　國　　111 　年　　7 　　月　　15　　日